臺灣高等法院刑事裁定
111年度毒抗字第566號
抗  告  人
即  被  告  林彩羚



上列抗告人即被告因違反毒品危害防制條例案件，不服臺灣基隆
地方法院中華民國111年5月17日所為觀察勒戒之裁定（111年度
毒聲字第181號），提起抗告，本院裁定如下：
    主  文
抗告駁回。
    理  由
一、原裁定意旨略以：
　㈠抗告人即被告林彩羚基於施用第二級毒品之犯意，於民國111
    年2月2日晚間10、11時許，在基隆市○○區○○路000○0號住處
    ，以玻璃球吸食器燒烤之方式，施用第二級毒品甲基安非他
    命（下稱甲基安非他命）1次之行為，業據抗告人供承在卷
    ，且其經警採集之尿液檢體，經送驗後，結果呈安非他命、
    甲基安非他命陽性反應，有臺灣尖端先進生技醫藥股份有限
    公司111年2月22濫用藥物檢驗報告、基隆市警察局第四分局
    偵辦毒品案件尿液檢體對照表(尿液檢體編號：000-00000)
    及勘察採證同意書各1份在卷可稽，堪認抗告人之自白與事
    實相符，抗告人施用第二級毒品犯行，應堪認定。
  ㈡抗告人前未曾因施用毒品案件經裁定執行觀察、勒戒，又抗
    告人另涉詐欺案件，經原審法院以111年基原簡字第1號判決
    判處有期徒刑2月，併科罰金新臺幣1萬元，另案所犯詐欺案
    件所受緩起訴處分亦經撤銷，有本院被告前案紀表在卷可憑
    ，檢察官衡酌上情，因認本案不宜再給抗告人緩起訴處分，
    而逕行聲請觀察、勒戒，核有理由，爰依毒品危害防制條例
    （下稱毒品條例）第20條第1項之規定，裁定抗告人應送勒
    戒處所觀察、勒戒，其期間不得逾2月等語。
二、抗告意旨略以：觀察、勒戒為保安處分，不應因抗告人另案
    所犯詐欺案之緩起訴遭撤銷而判有期徒刑，請檢察官恢復戒
    癮治療之處分。又抗告人家中尚有2名子女無人照顧，如無
    法為戒癮治療之處分，請讓抗告人得以易科罰金云云。
三、犯毒品條例第10條之罪者，檢察官應聲請法院裁定，令被告
    入勒戒處所觀察、勒戒，其期間不得逾2月，毒品條例第20
    條第1項定有明文。
四、本院查：
  ㈠抗告人確實有於上揭時、地，施用甲基安非他命1次之事實，
    業據抗告人於警詢、偵查時坦承不諱，並有上揭尿液檢體對
    照表、勘察採證同意書、濫用藥物檢驗報告各1份附卷可佐
    ，堪認抗告人於上揭時、地，確實有施用甲基安非他命1次
    之行為。又抗告人前未曾因施用毒品案件經裁定執行觀察、
    勒戒之情形，有本院被告前案紀錄表1份附卷可稽，是依毒
    品條例第20條第1項規定，抗告人本案之施用第二級毒品犯
    行，經檢察官聲請，法院自應裁定令被告入勒戒處所觀察、
    勒戒，其期間不得逾2月，原審同此見解而為上開裁定，於
    法自無不合。
  ㈡抗告人雖執前詞提起本件抗告，惟按毒品條例規定之觀察、
    勒戒處分係屬強行規定，倘有施用毒品之行為，除檢察官審
    酌個案情形，依毒品條例第24條第1項先依刑事訴訟法第253
    條之1第1項、第253條之2第1項第4款至第6款或第8款規定，
    為附條件之緩起訴處分時，而可排除適用外，凡經檢察官聲
    請，法院僅得依法裁定准駁令入勒戒處所觀察、勒戒，尚無
    自由斟酌以其他方式替代之權。本件經檢察官詳加斟酌抗告
    人另案所犯詐欺案件之緩起訴處分業經撤銷，故認不適合對
    抗告人為附命完成戒癮治療等附條件之緩起訴處分，而聲請
    法院裁定觀察、勒戒，原審自僅得就檢察官聲請觀察、勒戒
    有無理由而為裁定，是抗告人請求檢察官恢復戒癮治療之處
    分云云，於法不合，自非可採。且毒品條例第20條第1項至
    第3項之觀察、勒戒規定，係針對施用毒品者所設預防、矯
    正之保安處分，目的在斷絕施用毒品之身癮及心癮，屬強制
    規定，為刑罰之補充制度，兼具刑罰不可替代之教化治療作
    用，尚無因施用毒品者之主觀上個人或家庭因素而免予執行
    之理。是抗告意旨另以其家中尚有2名子女無人照顧，請求
    改為戒癮治療處分，或得易科罰金云云，而提起本件抗告，
    自無理由。　
五、綜上所述，原審以抗告人確有本案施用第二級毒品1次之犯
    行，因而裁定令抗告人入勒戒處所觀察、勒戒，核其認事用
    法，並無違法或不當。抗告意旨猶執前詞，提起抗告，為無
    理由，應予駁回。
據上論斷，應依刑事訴訟法第412條，裁定如主文。
中　　華　　民　　國　　111 　年　　6 　　月　　23　　日
                  刑事第二十一庭審判長法　官  林怡秀
                                      法　官  劉元斐
                                      法　官  蔡羽玄
以上正本證明與原本無異。
不得再抗告。
                                      書記官  陳語嫣
中　　華　　民　　國　　111 　年　　6 　　月　　23　　日